臺灣臺中地方法院刑事判決　　　　　　　　　　　　九十三年度易字第一一九五號
　　公　訴　人　臺灣臺中地方法院檢察署檢察官
　　被　　　告　丁○○
　　　　　　　　乙○○
右列被告因重利案件，經檢察官提起公訴（九十二年度偵字第二二九八四號），復經
本院合議庭裁定由受命法官獨任行簡式審判程序，判決如左：
    主  文
丁○○、乙○○共同乘他人急迫貸以金錢，而取得與原本顯不相當之重利為常業，各
處有期徒刑陸月，如易科罰金，均以佰元折算壹日。扣案之空白本票壹本、客戶借
款名冊貳張、名片共柒拾陸張、行動電話貳支均沒收。
    事  實
一、乙○○（所涉恐嚇危害安全罪嫌部分，另為不起訴處分）與丁○○（所涉恐嚇危
    害安全罪嫌部分，另為不起訴處分）共同基於常業重利之犯意聯絡，自民國（下
    同）九十二年六、七月間起，由乙○○以現金卡向銀行借得新臺幣（下同）二十
    萬元為資金，並在報紙夾報廣告上刊登「誠心祝您，渡過難關，超低利，身分證
    ，支客票、絕非錢莊，0000000000」借款廣告及印製「誠信融資，洽
    0000000000」卡片等方式，且負責放款，丁○○則負責收取還款本息
    ，二人均有負責接聽來電，所得利潤二人平分，二人均以之為業，並賴以維生，
    丁○○並以所獲利潤抵償積欠乙○○之債務，先後於：
（一）由乙○○於九十二年十月三十日下午，在臺中縣新社鄉○○村○○街三四八號
      附近之新社郵局前，趁見夾報廣告而聯絡之甲○○經濟困難，需錢週轉之急迫
      之際，借款三萬元予甲○○，約定利息十日六千元，且預扣第一期利息六千元
      後，實際僅交付二萬四千元，而甲○○到期須返還三萬元，故實際之利率高達
      月息百分之七十五（以實際借出本金二萬四千元計，利息十天六千元，每月即
      三十天利息一萬八千元，月利率係利息除以本金為百分之七十五），而收取與
      原本顯不相當之重利，並要求甲○○簽發面額九萬元之本票（起訴書誤載為面
      額三萬元之本票）、借據各一張及交付國民身分證為擔保，甲○○其後又交付
      丁○○一期利息六千元。
（二）乙○○又於九十二年十一月一日，在臺中縣大甲鎮「日南車站」，趁見夾報廣
      告而聯絡之己○○經濟困難，急迫之際，借款一萬元予己○○，約定利息每十
      日二千元，且預扣第一期利息二千元及手續費一千元，實際僅交付七千元，而
      己○○到期須返還一萬元，故實際之利率高達月息百分之八十五點七（以實際
      借出本金七千元計，利息十天二千元，每月即三十天利息六千元，月利率為百
      分之八十五點七），而收取與原本顯不相當之重利，並要求己○○簽發面額三
      萬元之本票一張及交付國民身分證為擔保，己○○其後並再支付二期利息予丁○○。
（三）由丁○○於九十二年八月下旬某日，在臺中縣梧棲鎮梧棲農會前，趁見夾報廣
      告而聯絡之庚○○經濟困難，急迫之際，借款二萬元予庚○○，約定利息每十
      日三千元，且預扣第一期利息三千元，實際僅交付一萬七千元，而庚○○到期
      須返還二萬元，故實際之利率高達月息百分之五十二點九四（以實際借出本金
      一萬七千元計，利息十天三千元，每月即三十天利息九千元，月利率為百分之
      五十二點九四），而收取與原本顯不相當之重利，並要求庚○○簽發面額六萬
      元之本票、借據各一張，及交付國民身分證、車牌號碼ＵＰ─二一四八號自小
      客車行照為擔保，庚○○其後並支付多期利息予丁○○。
（四）乙○○又於九十二年六、七月間，趁見夾報廣告而聯絡之辛○○經濟困難，急
      迫之際，借款十萬元予辛○○，約定利息每十日一萬五千元，且預扣第一期利
      息一萬五千元，實際僅交付八萬五千元，而辛○○到期須返還十萬元，故實際
      之利率高達月息百分之五十二點九四（以實際借出本金八萬五千元計，利息十
      天一萬五千元，每月即三十天利息四萬五千元，月利率為百分之五十二點九四
      ），而收取與原本顯不相當之重利，並要求辛○○簽發面額三十萬元之支票、
      借據各一張為擔保，辛○○其後並已交付丁○○約四、五期之利息。
（五）乙○○又於九十二年十月三十一日，趁見夾報廣告而聯絡之戊○○經濟困難，
      急迫之際，借款一萬元予戊○○，約定利息每十日二千元，且預扣第一期利息
      二千元及手續費一千元，實際僅交付七千元，而戊○○到期須返還一萬元，故
      實際之利率高達月息百分之八十五點七（以實際借出本金七千元計，利息十天
      二千元，每月即三十天利息六千元，月利率為百分之八十五點七），而收取與
      原本顯不相當之重利，並要求戊○○簽發面額三萬元之本票及借據各一張及交
      付國民身分證為擔保，戊○○其後並已交付丁○○一期之利息。
（六）乙○○又於九十二年十月間、同年十一月二十日，趁見夾報廣告而聯絡之丙○○經濟困難，急迫之際，各借款三萬元、一萬元予丙○○，約定利息為每萬元
      每十日一千八百元，且均預扣第一期利息各五千四百元、一千八百元及手續費
      各一千元，實際僅交付二萬三千六百元、七千二百元，而丙○○到期須返還三
      萬元、一萬元，故實際之利率高達月息百分之七十五（以實際借出本金七千二
      百元計，利息十天一千八元，每月即三十天利息五千四百元，月利率為百分之
      七十五），而收取與原本顯不相當之重利，並要求丙○○分別簽發面額九萬元
      、三萬元之本票、借據各一張及提供國民身分證影本為擔保，丙○○其後並已
      交付丁○○一期之利息。
    嗣於九十二年十一月二十日二十一時五十分許，在臺中縣新社鄉○○街四十五之
    二號前，乙○○與丁○○向甲○○催討利息時，為警當場查獲，並扣得其二人所
    有供經營上開借款所用之空白本票一本、客戶借款名冊二張、「遠東融資」、「
    誠信融資」名片共七十六張、行動電話二支（門號為0000000000、0
    000000000），並扣得其二人持有之蔡隆發郵局儲金簿、金融卡各一份
    、吳聰琪及甲○○國民身分證各一張、甲○○、劉秋鳳、吳聰琪、丙○○、戊○○五人本票、借據各一張，且扣得丁○○所有之冥紙四份、鐵樂士噴漆四瓶、油
    漆十瓶。
二、案經臺中縣警察局豐原分局報請臺灣臺中地方法院檢察署檢察官偵查起訴後，經
    本院合議庭裁定由受命法官獨任行簡式審判程序。
    理  由
一、訊據被告乙○○、丁○○二人對右揭常業重利犯行均坦承不諱，核與被害人甲○○於警偵訊及被害人己○○、庚○○、辛○○、戊○○、丙○○於警訊中之指述
    情節相符，且有扣案為被告二人持有之甲○○、丙○○、戊○○之本票及借據共
    六張可佐，並有甲○○出具之贓物領據、夾報廣告各一張在卷，復有扣案為其二
    人所有供經營借款取得重利所用之空白本票一本、客戶借款名冊二張、「遠東融
    資」、「誠信融資」名片共七十六張、行動電話二支（門號為00000000
    00、0000000000）可稽，足證被告二人自白與事實相符，事證明確
    ，被告二人常業重利犯行堪予認定。
二、核被告乙○○、丁○○所為，均係犯刑法第三百四十五條之常業重利罪。公訴人
    雖認被告二人係犯刑法第三百四十四條之普通重利罪云云，惟查，被告二人以經
    營上開放貸收取重利為業，賴以維生，業據被告二人於本院自承在卷（本院卷第
    二十頁），是公訴人所認顯係有誤，起訴法條應予變更。被告二人間就上開犯行
    ，有犯意聯絡及行為分擔，均為共同正犯。爰審酌被告二人無不良前科，素行良
    好，其二人年輕力壯，正值青年，未思依勞力賺取正當報酬，圖不法重利維生，
    暨其二人經營重利之期間、放貸次數、收取之重利及犯後坦承犯行之態度等一切
    情狀，各量處如主文所示之刑，並均諭知易科罰金之折算標準。
三、扣案之空白本票一本、客戶借款名冊二張、「遠東融資」、「誠信融資」名片共
    七十六張、行動電話二支（門號為0000000000、000000000
    0），均係被告二人所有供上開常業重利犯行所用之物，業據被告二人自承在卷
    ，爰依法宣告沒收；再被告二人持有之甲○○、丙○○、戊○○三人之本票及借
    據，係上開被害人交付被告等作為借款擔保之用，業據證人甲○○、丙○○及戊○○陳明在卷，且係被害人清償借款後，應將上開本票返還予各被害人之物，被
    告二人既確有出借款項予上開被害人，倘被害人未返還借得款項，被告二人亦可
    持上開本票提出民事請求，是上開本票既僅為借款之擔保，亦非屬必要沒收之物
    ，爰不另為沒收之諭知；再另扣案之劉秋鳳、吳聰琪之本票及借據、蔡隆發之郵
    局儲金簿、金融卡各一份、吳聰琪國民身分證一張、冥紙四份、鐵樂士噴漆四瓶
    、油漆十瓶，並無證據證明係被告二人供犯本件犯行所用或所取得之物，自不予
    宣告沒收，併此敘明。
據上論斷，應依刑事訴訟法第二百七十三條之一第一項、第二百九十九條第一項前段
、第三百條，刑法第二十八條、第三百四十五條、第四十一條第一項前段、第三十八
條第一項第二款，罰金罰鍰提高標準條例第一條前段、第二條，判決如主文。
中      華      民      國    九十三    年      六      月     十四     日
                                        臺灣臺中地方法院刑事第十庭
                                            法  官    黃  家  慧
右正本證明與原本無異。
如不服本判決，應於送達後十日內向本院提出上訴狀(須附繕本)，上訴於臺灣高等
法院臺中分院。
                                            書記官
中      華      民    國    九十三    年      六      月     十四     日
附錄論罪科刑法條
刑法第三百四十五條
以犯前條之罪為業者，處五年以下有期徒刑，得併科三千元以下罰金。
